臺灣臺中地方法院交通事件裁定　　　　 96年度交聲字第949號
原處分機關　交通部公路總局臺中區監理所臺中市監理站
異　議　人
即受處分人　乙○○
　　　　　　　　　　國民
上列受處分人因違反道路交通管理處罰條例案件，對於交通部公
路總局臺中區監理所臺中市監理站於民國九十六年八月二十八日
所為之處分（裁監稽違字第裁六一－ＧＤ0000000號裁決
書），聲明異議，本院裁定如下：
    主  文
原處分關於吊扣小型車駕駛執照拾貳個月部分撤銷。
前項撤銷部分，不罰。
    理  由
一、原處分機關略以：異議人即受處分人乙○○（下稱受處分人
　　）於民國九十六年七月十日凌晨一時五十分許，騎乘車牌號
    碼ＸＢＱ－四五二號重型機車，在臺中市○○路與錦南街口
　　，因「酒後駕車，酒測值達1.21MG/L，超過0.55MG/L及無照
　　駕駛重機」之違規，經臺中市警察局第二分局育才派出所以
　　中市警交字第ＧＤ0000000號舉發違反道路交通管理
　　事件通知單依法舉發。原處分機關遂於九十六年八月二十一
　　日依據原舉發單位來函所附法院判決資料函請受處分人繳納
　　「無照駕駛重機」部分罰鍰（經核受處分人駕籍資料改裁為
　　『領有小型車駕駛執照駕駛重型機車』條款），並繳交汽車
　　駕照執行吊扣十二個月手續；嗣受處分人於九十六年八月二
　　十八日至站簽收裁監稽違字第裁六一－ＧＤ0000000
　　號裁決書並同時遞狀異議〈原處分機關依道路交通管理處罰
　　條例第三十五條第一項第一款及第二十二條第一項第四款規
　　定，裁處受處分人領有小型車駕駛執照駕駛重型機車罰鍰新
　　臺幣（下同）三千六百元（移送書誤為一千八百元），並吊
    扣小型車駕駛執照十二個月、施以道安講習【酒駕違規罰鍰
    五萬二千五百元（移送書誤載為四萬五千元）部分依法院判
    決執行，而予以撤銷不罰】，逾期則依裁決書處罰主文規定
    裁處〉等語。
二、本件受處分人則具狀並到庭說明以：伊家有年邁母親，今年
    八十三歲、患有心臟病，須長期至中國醫藥大學附設醫院就
    醫；伊妻子則患有精神病，並領有殘障手冊，亦須長期前往
    臺中榮民總醫院就醫，二人皆由伊用車載送；此外，伊係騎
    乘重型機車酒駕，但是監理所卻要吊扣伊的汽車駕駛執照，
    所以伊不服。綜上，為免影響病人就醫權利，爰請求撤銷原
    處分關於吊扣汽車駕駛執照十二個月部分，至於酒駕違規罰
    鍰部分及因持汽車駕駛執照騎乘重型機車罰鍰部分則均無異
    議云云。
三、按汽車駕駛人飲用酒類或其他類似物後，其吐氣所含酒精濃
    度超過每公升零點二五毫克，不得駕車；駕駛汽車經測試檢
    定酒精濃度超過規定標準者，處新臺幣一萬五千元以上六萬
    元以下罰鍰，並當場移置保管其車輛及吊扣其駕駛執照一年
　　，道路交通安全規則第一百十四條第二款、道路交通管理處
　　罰條例第三十五條第一項第一款分別定有明文。次按道路交
　　通管理處罰條例所規定之汽車，係指在道路上不依軌道或電
　　力架線而以原動機行駛之車輛，包括機器腳踏車在內，此為
　　道路交通管理處罰條例第三條第八款，及依據道路交通管理
　　處罰條例第九十二條規定授權訂定之道路交通安全規則第二
　　條第一項第一款所明定。復按道路交通管理處罰條例第六十
　　八條業於九十四年十二月十四日修正，並自九十五年三月一
　　日施行，修正前之道路交通管理處罰條例第六十八條規定：
　　「汽車駕駛人，因違反本條例及道路交通安全規則之規定，
　　受『吊扣或』吊銷駕駛執照處分時，『吊扣或』吊銷其持有
　　各級車類之駕駛執照。」而修正後之道路交通管理處罰條例
　　第六十八條規定：「汽車駕駛人，因違反本條例及道路交通
　　安全規則之規定，受吊銷駕駛執照處分時，吊銷其持有各級
　　車類之駕駛執照。」，其立法理由略以：「原條文將違法或
　　違規駕駛人所持有各級車輛之駕駛執照一併吊扣或吊銷失之
　　過酷，影響人民工作及生活過鉅，爰修正之。」等語，此有
　　立法院交通管理委員會九十四年十月五日臺立交字０九四二
　　四００一五三號函及其所附道路交通管理處罰條例第六十八
　　條條文對照表在卷可稽（見本院卷附立法院公報第九十四卷
　　第七０期第一三六頁至第一四二頁），是依通過之修正條文
　　，係將道路交通管理處罰條例第六十八條原有條文中之「吊
　　扣或」三字刪除，故受吊扣駕駛執照處分時，不再吊扣其持
　　有各級車類之駕駛執照，僅於受吊銷駕駛執照處分時，始吊
　　銷其持有各級車類之駕駛執照。
四、經查：
　(一)本件受處分人乙○○於九十六年七月十日凌晨一時五十分許
　　，騎乘車牌號碼ＸＢＱ－四五二號重型機車，在臺中市○○
　　路與錦南街口，因「酒後駕車，酒測值達1.21MG/L，超過0.
　　55MG/L及無照駕駛重機」之違規，經臺中市警察局第二分局
　　育才派出所以中市警交字第ＧＤ0000000號舉發違反
　　道路交通管理事件通知單依法舉發，並經原處分機關依道路
　　交通管理處罰條例第三十五條第一項第一款及第二十二條第
　　一項第四款規定，裁處受處分人領有小型車駕駛執照駕駛重
　　型機車罰鍰三千六百元，並吊扣小型車駕駛執照十二個月、
　　施以道安講習等情，業據受處分人所不爭執，有受處分人之
　　聲明異議狀在卷可稽，並有上揭舉發通知單及原處分裁決書
　　各一件附卷可參，其前開違規行為堪以認定。
　(二)嗣經本院於九十六年九月二十六日傳訊證人即交通部公路總
    局臺中區監理所臺中市監理站人員甲○○到庭就裁監稽違字
    第裁六一－ＧＤ0000000號裁決書一事具結證稱：「
    （問：你們在裁決書上是否可用手寫？該手寫部分是有否有
    效？）正常的裁決書應該是用電腦打字輸入方式，依照我們
    監理站作法，用電腦打字或另外貼或另外手寫，只要是有監
    理站簽證章對外都可以發生效果。」、「（問：對於裁決書
    之主文中裁罰何者是酒駕罰鍰？裁處金額各為何？）酒駕部
    分是五萬二千五百元，這是最高額的罰鍰。另外三千六百元
    的部分，是越級駕駛的最高額罰鍰。」、「（問：本案吊扣
    不同級駕照，你們的監理站的作法為何？）我們只根據交通
    部的函示處理，假設沒有自小客車駕照，我們會吊扣他的機
    車駕照，如果是沒有機車駕照，我們則會吊扣他的汽車駕照
    。但是交通部一直沒有新的函示，我們只能依照交通部之前
    函示辦理吊扣。」等語在卷；惟查受處分人之違規行為係發
    生於九十六年七月十日，自應依修正後之道路交通管理處罰
    條例第六十八條裁處。且修正後道路交通管理處罰條例第六
    十八條之規定，既將「吊扣」等字刪除，是依前開說明，駕
    駛人受吊扣駕駛執照處分時，不再吊扣其持有各級車類之駕
    駛執照，故原處分機關於作成吊扣駕駛執照處分時，應就行
    為人所應吊扣之駕駛執照種類予以限定，始符合依法行政原
    則。是依前述受處分人依法所受之處分應為限制其駕駛重型
    機車之權利，而受處分人持有之駕駛執照為小型車駕駛執照
    ，亦未領有重型機車駕駛執照，自無從繳交重型機車駕駛執
　　照可供吊扣，若因受處分人無重型機車駕駛執照可供吊扣，
　　而吊扣受處分人之小型車駕駛執照，此舉顯然將剝奪受處分
　　人駕駛小型車之權利，對受處分人之權利造成極大之損害，
　　復與現行之道路交通管理處罰條例第六十八條之規定未合，
　　故受處分人此部分異議理由，自屬可採。
　(三)綜上所述，本件受處分人無照駕駛重型機車之違規行為，事
    證明確，足堪認定，原處分機關就此部分認定應依道路交通
    管理處罰條例第二十二條第一項第四款規定，裁處受處分人
    領有小型車駕駛執照駕駛重型機車罰鍰三千六百元，則核無
    不當，且受處分人就罰鍰部分並未聲明為異議，合先敘明。
    惟就裁處吊扣受處分人小型車駕駛執照十二個月之裁罰部分
    ，因受處分人本件係駕駛重型機車違規，且受處分人未領有
    重型機車駕駛執照，而無從予吊扣；依新修正之道路交通管
    理處罰條例第六十八條規定，尚不得吊扣其現尚有效之其他
    各級駕駛執照，原處分機關未審酌新修正之法律規定，而作
    成吊扣受處分人小型車駕駛執照之處分，即非合法，從而，
    本件異議為有理由，爰撤銷原處分關於吊扣小型車駕駛執照
    十二個月部分，並就撤銷部分改諭知如主文第二項所示之處
    罰。
據上論斷，應依道路交通管理處罰條例第八十七條第二項，道路
交通案件處理辦法第二十條前段之規定，裁定如主文。
中　　華　　民　　國　　96　　年　　10　　月　　 8　　日
                  臺灣臺中地方法院交通法庭
                              法  官   林學晴
上正本證明與原本無異。
如不服本裁定，應於送達後五日內，向本院提出抗告狀。
                              書記官   賴淵瀛
中　　華　　民　　國　　96　　年　　10　　月　　 8　　日
